臺灣高等法院臺南分院刑事判決　　　　　　　九十三年度交上訴字第五一八號　Ｃ
　　　上　訴　人
　　　即　被　告　乙　○　○
右上訴人因公共危險案件，不服臺灣臺南地方法院九十二年度交訴字第二三０號中華
民國九十三年四月三十日第一審判決（起訴案號：臺灣臺南地方法院檢察署九十二年
度偵字第一二五０二號），提起上訴，本院判決如左：
      主      文
上訴駁回。
      事      實
一、乙○○前因詐欺、偽造有價證券案件，經法院分別判處有期徒刑二年、三年二月
    確定，並定其應執行刑有期徒刑五年，經執行於九十一年三月十二日假釋出獄交
    付保護管束（應至九十四年二月十七日縮刑期滿，不構成累犯），竟不思保持良
    好品行，復於九十二年九月三十日下午七時二十七分許，駕駛車牌號碼０五二八
    —ＧＬ號自用小客車，附載其前妻楊雅筑至臺南市○區○○路四段一四０巷口「
    新光當鋪」欲商談彙算欠款事宜，乙○○將上開自用小客車停泊「新光當鋪」前
    ，獨留楊雅筑在前開自用小客車內等候，因「新光當鋪」負責人要求其提供保證
    人，乙○○乃上車與楊雅筑商量，嗣「新光當鋪」人員追出，並站立於乙○○所
    駕駛之自小客車車前、車旁，欲阻止乙○○離去，乙○○為逃離現場，即貿然倒
    車，不慎撞及後方在巷口停等紅燈待轉，由甲○○所騎乘車牌號碼ＸＷＳ—九一
    八號重型機車，致甲○○受有右小腿挫傷、擦傷，另因人、車往左側傾倒後，壓
    到左側亦在停等紅燈待轉之機車排氣管，致甲○○另受有左小腿挫傷併二度一﹪
    燒燙傷等傷害（傷害部分未據告訴）。詎乙○○明知駕駛上開動力交通工具肇事
    ，致人受傷，竟未立即停車查看，並將傷者送醫救治，猶逕行駕車逃逸離去，經
    甲○○當場記下車號，提供予警方循線查知上情。
二、案經臺南市警察局第五分局報告臺灣臺南地方法院檢察署檢察官偵查起訴。
      理      由
一、上訴人即被告乙○○於右揭時、地駕駛車牌號碼０五二八—ＧＬ號自小客車，於
    臺南市○區○○路四段一四０巷口「新光當鋪」前倒車之事實，業據其於原審坦
    承不諱，惟矢口否認有何肇事逃逸犯行，辯稱：案發當日伊與前妻楊雅筑至「新
    光當鋪」彙算欠款，伊將前開自小客車停於「新光當鋪」前，伊前妻楊雅筑坐於
    車上等候，因當鋪老闆要求伊找保證人始同意解決，伊乃上車找楊雅筑商量，當
    鋪老闆怕伊逃跑，隨即有二名不詳姓名男子追趕出來，要伊下車，伊因緊張，亟
    欲離開，乃倒車駛離現場，伊不知於倒車時有撞及被害人甲○○所騎乘之重型機
    車云云。
二、經查：
  (一)被告乙○○駕駛自小客車於右開時、地倒車時，撞及被害人甲○○所騎乘之重型
    機車，致甲○○受有前開傷害，肇事後被告乙○○未將甲○○送醫急救，反逕行
    駕車駛離現場之事實，業據被告於檢察官偵訊時坦承不諱（詳九十二年度偵字第
    一二五０二號卷第九頁），核與證人即被害人甲○○於警詢、檢察官偵訊及原審
    審理時指述情節相符（詳警詢筆錄、九十二年度偵字第一二五０二號卷第九頁及
    本院九十三年二月十七日審判筆錄），且有奇美醫學中心診斷證明書一紙、道路
    交通事故現場圖、道路交通事故調查報告表（一）（二）計三紙、道路交通事故
    現場蒐證照片十七幀附卷可稽。
  (二)被告乙○○雖以前詞置辯，然證人甲○○於原審到庭證稱：「我是被撞之後才發
    現他的車子，他後退的速度應蠻快的，當時我左腳放在地上，右腳在機車上，撞
    擊之時聲音蠻大的，附近的人都有聽到」、「剛被撞之後我本來有撐住，可是他
    一直撞過來，所以我就倒地，左邊的車子也倒了一台」等語（詳原審卷第四五頁
    ），且被告乙○○駕駛上開自小客車倒車時，撞及證人甲○○所騎乘之重型機車
    ，地面並留有機車倒地所造成長約一‧八公尺之刮地痕乙節，亦有前開事故現場
    圖及卷附之現場照片可稽。據此，足見被告乙○○所駕駛之自小客車倒車時，應
    係後車尾先撞及重型機車後，再向後推擠重型機車長達一‧八公尺。由兩車撞及
    所產生之聲響及被告乙○○所駕駛之自小客車自後推擠重型機車達一‧八公尺等
    情觀之，被告乙○○自無不知倒車時撞及甲○○之理。況汽車駕駛人於倒車時，
    莫不以車內或汽車左右之後視鏡檢視後方，以維己身倒車之安全，從而，被告乙
    ○○就其倒車時有撞及甲○○所騎乘之重型機車，更無不知之理。況且被告乙○
    ○於肇事當時正遭「新光當鋪」人員追出，阻止其離去乙節，業據證人甲○○證
    述明確（詳原審卷第四四頁），被告乙○○漠視倒車時撞及甲○○所騎乘之重型
    機車，可能致甲○○受傷，而未下車察看之事實，甚為明確。是被告乙○○上開
    所辯，無非係臨訟卸責之詞，不足採信。
  (三)綜上所述，本件事證已臻明確，被告乙○○駕駛自小客車倒車時，撞及甲○○所
    騎乘之重型機車，致甲○○倒地受傷後，未立即停車查看並將傷者送醫救治，猶
    逕行駕車逃逸離去之犯行洵堪認定。
三、查被告乙○○倒車不慎撞及後方由甲○○所騎乘之機車，致甲○○受有右小腿挫
    傷、擦傷，並側壓他人機排氣管，致另受有左小腿挫傷併二度一﹪燒燙傷等傷害
    ，其明知駕駛上開動力交通工具肇事，致人受傷，竟未立即停車查看，並將傷者
    送醫救治，猶逕行駕車逃逸離去，核其所為，係犯刑法第一百八十五條之四肇事
    致人受傷而逃逸罪。又被告係遭當鋪業者追趕索債，始肇事後逃離現場，且觀其
    犯罪情節所造成之危害尚非重大，犯後業與被害人甲○○達成和解，揆其前開犯
    罪情狀客觀上足以引起一般人之同情，顯有堪資憫恕之處，因認即令處以法定最
    低刑度猶嫌過重，並依刑法第五十九條規定酌減其刑（按適用刑法第五十九條酌
    減其刑時，並不排除同法第五十七條所列舉十款事由之審酌，最高法院七十年第
    六次刑事庭長會議決議即採同一見解）。
四、原審以被告罪證明確，因予適用刑法第一百八十五條之四、第五十九條、第四十
    一條第一項前段、罰金罰鍰提高標準條例第二條規定，並審酌被告乙○○本次肇
    事致被害人受傷後，未對其施以救護，旋即駕車駛離現場、被害人之受傷程度、
    肇事後已與被害人達成和解等一切情狀，量處有期徒刑四月，並諭知如易科罰金
    ，以三百元折算一日之標準，以期交通安全秩序之建立，並喚起行車用路人對人
    命尊嚴之重視。本院經核原判決認事用法，並無不合，量刑亦稱允當。上訴意旨
    ，空言指摘原判決量刑過重，為無理由，應予駁回。
五、被告乙○○經合法傳喚，無正當理由未於審判期日到庭，不待其陳述，逕行判決
    。
據上論斷，應依刑事訴訟法第三百六十八條、第三百七十一條，判決如主文。
本案經檢察官蘇南桓到庭執行職務。
中    華    民    國      九十三      年      八      月      二十      日
                                  臺灣高等法院臺南分院刑事第二庭
                                      審判長法官  葉    居    正
                                            法官  莊    俊    華
                                            法官  李    文    福
右正本證明與原本無異。
如不服本判決，應於判決送達後十日內向本院提出上訴狀，其未敘述理由者並應於提
出上訴狀後十日內向本院補提理由書（應附繕本)。
                                      法院書記官  李    良    倩
中    華    民    國  九十三      年      八      月      二十      日
附錄法條：
刑法第一百八十五條之四：
駕駛動力交通工具肇事，致人死傷而逃逸者，處六月以上五年以下有期徒刑。
